【裁判字號】    94,上易,1560
【裁判日期】    950210
【裁判案由】    誹謗
【裁判全文】
臺灣高等法院臺中分院刑事判決        94年度上易字第1560號
上  訴  人
即 自 訴人  乙○○
被      告  甲○○
上列上訴人因被告誹謗案件，不服臺灣臺中地方法院94年度自更
字第11號中華民國94年10月31日第一審判決，提起上訴，本院判
決如下：
    主  文
原判決撤銷，發回臺灣臺中地方法院。
    理  由
一、自訴意旨如附件刑事自訴狀及追加自訴狀所載。
二、按已經提起公訴或自訴之案件，在同一法院重行起訴者，應
    諭知不受理之判決，並得不經言詞辯論為之，刑事訴訟法第
    303條第2款、第307條，分別定有明文。此項規定，依同法
    第343條之規定，並為自訴程序所準用。至於前經提起自訴
    之案件，是否有重行提起自訴之情，應依前後自訴之犯罪事
    實是否同一，或有裁判上一罪之關係為斷。
三、本件自訴人認被告甲○○涉犯刑法第310條第2項之加重誹謗
    罪嫌，係以被告於原審法院87年度訴字第2682號民事判決後
    ，於90年6月25日提出上訴理由狀時，同時檢附一封署名為
    「一群愛鄉人」名義，內容載有：「我們是一群關心同鄉會
    前途理想的同鄉，素知乙○○係專門替人打官司謀生無照之
    司法黃牛，為法界所不齒。一群愛鄉人同啟8.」等語之信
    函，以及一封案外人梁民庭於78年8月21日書寫指摘自訴人
    ：「為人素行欠端，無事生非，好出風頭」等語之信函，作
    為訴訟附件，而該二信函內容虛偽不實，足生損害於自訴人
    之名譽、人格，資為論據。
四、經查：
  (一)被告固於90年6月26日以台中市廣西同鄉會名義，就原審法
    院87年度訴字第2862號確認會員大會決議無效之民事案件提
    出第二審上訴理由狀，並於該上訴理由狀內附有證物影本7
    件，分別編號「附證1至7」，而上開編號1之證物係台中市
    政府81年1月15日所發以台中市廣西同鄉會為受文者之函文
    、編號2-1之證物係台中市廣西同鄉會整理小組於81年4月22
    日發文予台中市政府之函文、編號2-2之證物係台中市廣西
    同鄉會整理小組於81年4月16日發文予自訴人之函文、編號3
    之證物係最高法院82年度台上第1445號判決、編號4之證物
    係本院87年度上字第455號判決、編號5之證物係最高法院89
    年度台上字第1362號判決、編號6之證物係自訴人於89年7
    月4日向台中市政府申請確認廣西同鄉會會員會籍存在之申
    請書、編號7之證物係原審法院84年度訴字第665號判決等情
    ，業據原審調取本院90年度上字第354號民事卷宗（即原審
    法院87年度訴字第2862號案件第二審卷宗）查閱屬實。自訴
    人所述之署名為「一群愛鄉人」名義信函及一封案外人梁民
    庭於78年8月21日書寫信函，是附於上開卷宗90年12月12日
    準備程序筆錄之後，堪認應係被告於90年12月12日開庭時所
    庭呈，是自訴人認署名為「一群愛鄉人」名義信函及一封案
    外人梁民庭於78年8月21日書寫信函係被告於90年6月26日附
    於上訴理由狀內提出云云，尚與事實不符。
  (二)又自訴人前於90年8月20日以「甲○○明知乙○○於擔任第
    三屆理事長任內，因同鄉會公款已經使用罄盡，故未移交公
    款予第四屆理事會；且因同鄉會會員大會召開事宜與乙○○
    間有民事訴訟糾紛，經臺灣臺中地方法院以87年度訴字第
    2862號判決確認會員大會決議無效後，甲○○代表同鄉會提
    起上訴，竟於上訴理由內記載『乙○○原為本會第三屆理事
    長，．．繼續把持同鄉會的公款．．．』等文字，並意圖散
    布於眾，於90年8月15日在同鄉會設於台中市○○區○○路
    53巷11號會址，致函同鄉會會員，通知召開籌備大會時，將
    該上訴理由狀以附件方式，影印寄送予同鄉會之會員，而散
    布該文字，足以毀損乙○○名譽。」為由，認被告涉犯刑法
    第310條第2項之加重誹謗罪，於90年8月20日向原審法院提
    起自訴，經原審法院以90年度自字第624號判處拘役50日，
    自訴人不服提起上訴，由本院以91年度上訴字第714號撤銷
    一審判決改判拘役30日，經上訴最高法院後撤銷發回，其後
    復由本院於95年1月19日以94年度上更（一）字第200號撤銷
    一審判決改判拘役30日（下稱前案）等情，業據本院調取上
    開卷宗核閱無訛。而本案與前案之犯罪時間雖均於原審法院
    87年度訴字第2862號確認會員大會決議無效案件上訴中（即
    本院90年度上字第354號審理中），兩者犯罪時間甚為接近
    ；然被告在前案係於上開民事案件之上訴理由狀內載有足以
    毀損自訴人名譽之文字提交於法院，並影印寄送予同鄉會之
    會員，顯有散布於眾之意圖；其在本案則係於上開民事案件
    90年12月12日開庭時當庭將署名為「一群愛鄉人」名義信函
    及一封案外人梁民庭於78年8月21日書寫信函提交於法院，
    兩案之犯罪手法並不相同，且被告於本案僅將上開信函當庭
    提交於法院，並未影印寄送予同鄉會之會員或其他不特定人
    ，是否具有散布於眾之意圖，而得成立誹謗罪，非無疑義，
    況前案之本院更(一)審承辦法官於調閱本案卷證後，亦未將本
    案自訴意旨依連續犯之法律關係合併審判，此有本院94年度
    上更（一）字第200號刑事判決在卷足憑，是本案與前案尚
    難認具有連續犯之概括犯意，自不成立連續犯之法律關係，
    非屬同一案件，並無重行起訴之情事，是本案自訴尚非重行
    起訴，原審疏未審究上情，遽以本案自訴為重行起訴而判決
    不受理，顯有未洽。自訴人上訴意旨指摘原判決不當，為有
    理由，自應由本院將原判決撤銷，並為顧及當事人之審級利
    益，發回原審法院，另為審理，並不經言詞辯論為之。
據上論斷，應依刑事訴訟法第369條第1項後段、第372條，判決
如主文。
中    華    民    國     95    年     2    月    10    日
                刑事第七庭  審判長法  官  林  榮  龍
                                  法  官  江  錫  麟
                                  法  官  許  秀  芬
上列正本證明與原本無異。
不得上訴。
                                  書記官    瑞  芳
中    華    民    國    95    年    2     月    13    日
                                                      Ｆ


司法院資訊處製作；財團法人民間司法改革基金會備份。
